【裁判字號】    94,易,1896
【裁判日期】    950124
【裁判案由】    詐欺
【裁判全文】
臺灣高雄地方法院刑事判決              94年度易字第1896號
公  訴  人  臺灣高雄地方法院檢察署檢察官
被      告  丙○○
上列被告因詐欺案件，經檢察官提起公訴（94年度偵字第16806
號），本院判決如下：
    主  文
丙○○幫助意圖為自己不法之所有，以詐術使人將本人之物交付
，處有期徒刑月，如易科罰金，以佰元折算壹日。
    事  實
一、丙○○雖可預見提供金融機構帳戶之存摺、金融卡、密碼給
    他人使用，可能使實施詐欺取財犯罪之人，利用以取得犯罪
    所得財物或財產上利益之目的，將幫助他人對不特定之人為
    詐欺取財之犯行，竟仍基於幫助他人取得詐欺所得財物亦不
    違背其本意之不確定故意，於民國92、93年間（93年9 月20
    日前）某時，在不詳地點，將其於84年10月17日開設於華南
    商業銀行東高雄分行、帳號為00000000000-0 號帳戶（下稱
    前揭帳戶）之存摺、密碼、提款卡等資料，交給真實姓名、
    年籍不詳之人使用。嗣前開取得存摺、提款卡、密碼之人及
    其他真實姓名、年籍不詳之人，於93年9 月20日下午3 時59
    分許，以傳送行動電話簡訊通知乙○○，佯稱其所有之信用
    卡遭盜刷，並留下一電話號碼要求乙○○撥打查詢，乙○○
    依該簡訊內容撥打電話，對方向乙○○表示須至自動櫃員機
    變更信用卡資料，乙○○不疑有詐而陷於錯誤，乃於同日下
    午5 時4 分許，前往台南縣永康市○○路481 號之網寮郵局
    依指示操作提款機，而匯款新台幣（下同）99,983元至丙○
    ○所提供之前揭帳戶內。
二、案經高雄市政府警察局新興分局報請台灣高雄地方法院檢察
    署檢察官偵查起訴。
    理  由
壹、證據能力之說明：
    按被告以外之人於審判外之陳述，雖不符刑事訴訟法第159
    條之1 至第159 條之4 之規定，而經當事人於審判程序同意
    作為證據，法院審酌該言詞陳述或書面陳述作成時之情況，
    認為適當者，亦得為證據，同法第159 條之5 第1 項定有明
    文。立法意旨在於傳聞證據未經當事人之反對詰問予以核實
    ，原則上先予排除，惟若當事人已放棄反對詰問權，於審判
    程序中表明同意該等傳聞證據可作為證據，基於尊重當事人
    對傳聞證據之處分權，及證據資料愈豐富，愈有助於真實發
    見之理念，且強化言詞辯論主義，使訴訟程序得以順暢進行
    ，上開傳聞證據亦均具有證據能力。查證人乙○○於警詢中
    之供述雖屬於傳聞證據，然被告及檢察官均同意作為證據，
    且本院審酌該言詞陳述及書面陳述作成之情況，未見有何不
    適當之情形，故依前開規定得為證據，先予敘明。
貳、認定犯罪之證據及論罪科刑之理由：
一、訊據被告丙○○矢口否認有何幫助詐欺取財之犯行，辯稱其
    於93年7 、8 月間始發現前揭帳戶之存摺及提款卡遺失，應
    係其家中於92年間曾遭竊，故遭人盜取使用云云。經查：
  (一)前揭帳號係被告於84年10月17日所開設，有前揭帳戶之開戶
    印鑑卡在卷可稽；又某真實姓名年籍均不詳之人，於93年9
    月20日下午3 時59分許，以傳送行動電話簡訊通知被害人乙
    ○○，佯稱其所有之信用卡遭盜刷，並留下一電話號碼要求
    被害人撥打查詢，被害人依該簡訊內容撥打電話，對方向被
    害人表示須至自動櫃員機變更信用卡資料，被害人乃於同日
    下午5 時4 分許，前往網寮郵局依指示操作提款機，而匯款
    99 ,983 元至前揭帳戶內等情，業據證人即被害人乙○○證
    述明確，且有自動櫃員機交易明細表、對帳單各1 份在卷可
    憑，堪以認定。
  (二)被告固辯稱其於93年7 、8 月間始發現前揭帳戶之存摺及提
    款卡遺失，而其家中曾於92年間遭竊，應係該次遭竊賊盜取
    使用等語；而證人即被告之女友王碧娟於本院審理時亦證稱
    ：我們於92年間是同住在高雄市○○路80號，被告之母親住
    在高雄市○○路65之7 號，我們回錦田路住處時，他母親有
    告訴我家中遭竊，有些金子不見了，當時並未發現前揭帳戶
    之存摺、提款卡遭竊，我有看過被告把前揭帳戶之存摺、提
    款卡放在錦田路住處之床頭櫃上等語（見本院95年1 月10日
    審判筆錄）；惟被告於警詢及偵查中均稱：我的帳戶是在93
    年7 、8 月間遺失，不知道在何處遺失等語（見94年4 月29
    日警詢筆錄及94年9 月26日偵訊筆錄），並未提及前揭帳戶
    係於92年間，在其位於高雄市○○區○○路65之7 號住處遭
    竊而遺失，且被告亦自承該次竊賊入侵時，其母親有遭竊金
    飾1 批，並非全然未損失財物，然被告或其母親竟均未向警
    方報案，顯與常情有違，則其上開住處是否確有遭竊一情，
    已非無疑；況被告及證人王碧娟均稱被告將前揭帳戶之存摺
    及提款卡放於床頭櫃上，而非收藏於抽屜內，則倘真遭竊賊
    竊取，應可明顯發現遺失，豈有逾1 年均未發現存摺及提款
    卡遺失之理，是被告上開辯述實難採認。再被告辯稱：我將
    提款卡的密碼寫在存摺上，所以他人可以使用該帳戶等語，
    惟其又自承：我曾於91年前以此帳戶向中國信託商業銀行辦
    理20萬元之小額信用貸款，當時我每週都會去領3 至5 千元
    不等的現金，大概領用了半年才領完（均見本院前開審判筆
    錄），則前揭帳戶既曾係被告經常使用之帳戶，被告實無遺
    忘提款卡密碼之可能，其竟將提款卡密碼此重要之資訊書寫
    於存摺上，顯與常情有違。
  (三)復參酌被告自承於上開帳戶存摺、提款卡失竊後並未立即報
    警或掛失等語，而金融存款帳戶存簿、提款卡之使用，具有
    相當之專屬性、私密性，不論關係是否親密，為防止他人探
    知內容或非法使用，無不妥當保存，衡情茍如被告所辯，該
    存摺、提款卡遺失，且其又將提款卡密碼寫於存摺上，則為
    防止他人非法使用該帳戶，理當儘速報警並申報掛失而據以
    補發，惟被告竟遲至94年4 月29日始至銀行辦理掛失，而容
    任他人得以使用該帳戶，顯然與吾人智識與日常生活經驗不
    符，益可證被告辯稱其所有前揭帳戶之存摺、提款卡係遭竊
    遺失云云，不足採信。再佐以就實施詐騙之人角度審酌，其
    等既知以他人之帳戶掩飾犯罪所得，應非智商愚昧之人，當
    知社會正常之人如帳戶存摺、提款卡遺失或遭竊，為防止拾
    得或竊得者盜領其存款或使用其帳戶，必於發現後立即向金
    融機構辦理掛失止付，而於掛失止付後，其等即無法以該存
    摺、提款卡提領該帳戶內之存款，其等如以此等帳戶作為其
    犯罪工具，則在其向他人詐騙並令被害人將款項匯入該帳戶
    後，卻又極有可能因帳戶所有人掛失止付而無法提領，則其
    等大費周章從事犯罪行為，甘冒犯罪後遭追訴、處罰之風險
    ，卻只能為他人作嫁，此等損人不利己之舉，又豈是實施詐
    騙罪犯所會犯之錯誤。簡言之，從事此等財產犯罪之人，若
    非確定該帳戶不會被帳戶所有人掛失止付，應不至於以該帳
    戶從事於財產犯罪，而此等確信，在該帳戶係拾得或竊得之
    情形，實無發生之可能，故被告辯稱其帳戶係遭竊而被他人
    使用云云，顯有重大悖於常情之處，殊不足採，其確有將前
    揭帳戶之存摺、提款卡及密碼提供予不詳姓名、年籍之人使
    用，以遂行詐欺取財犯行乙節，已足認定。
  (四)惟被告交付前揭帳戶存摺、密碼及提款卡與不詳人士之行為
    ，尚非詐欺取財罪構成要件之行為，且並無證據顯示被告與
    為此犯行者有犯意之聯絡，故僅足認被告有幫助他人從事詐
    欺取財犯行之故意。
  (五)本件事證明確，被告幫助詐欺取財之犯行堪予認定，應依法
    論科。
二、被告提供帳戶供他人實施詐欺取財之犯罪工具，所為係從事
    詐欺罪犯罪構成要件以外之行為，核其所為，係犯刑法第30
    條第1 項、第339 條第1 項詐欺取財罪之幫助犯，應依刑法
    第30條第2 項之規定，按正犯之刑減輕之。爰審酌被告提供
    帳戶供他人使用以逃避犯罪之查緝，嚴重破壞社會治安及有
    礙金融秩序，助長犯罪歪風，並增加追緝犯罪及被害人尋求
    救濟之困難，惟念其素行良好等一切情狀，量處如主文所示
    之刑，並諭知易科罰金之折算標準，以資懲儆。
據上論斷，應依刑事訴訟法第299 條第1 項前段，刑法第339 條
第1 項、第30條第1 、2 項、第41條第1 項前段，罰金罰鍰提高
標準條例第1 條前段、第2 條，判決如主文。
本案經檢察官甲○○到庭執行職務。
中    華    民    國    95    年    1     月    24    日
                  刑事第十五庭  審判長法  官  唐照明
                                      法  官  陳筱蓉
                                      法  官  盧怡秀
以上正本證明與原本無異。
如不服本判決，應於判決送達後10日內，向本院提出上訴狀。
中    華    民    國    95    年    1     月    25    日
                                      書記官  林秀珍
附錄本判決論罪科刑法條：
中華民國刑法第339條(普通詐欺罪)
意圖為自己或第三人不法之所有，以詐術使人將本人或第三人之
物交付者，處5 年以下有期徒刑、拘役或科或併科1 千元以下罰
金。
以前項方法得財產上不法之利益或使第三人得之者，亦同。
前二項之未遂犯罰之。


司法院資訊處製作；財團法人民間司法改革基金會備份。
